臺灣橋頭地方法院民事判決　　　　　　110年度旗簡字第213號
原　　　告　宜泰資產管理有限公司

法定代理人　簡昭政　
訴訟代理人　謝守賢律師
被　　　告　陳潤康　

　　　　　　宋秋蘭　
上列當事人間請求撤銷贈與行為等事件，本院於民國111 年1 月
4 日言詞辯論終結，判決如下：
    主      文
被告就如附表一所示不動產，於民國一○二年一月十一日所為之
贈與行為，及於民國一○二年一月二十五日所為之所有權移轉登
記行為，應予撤銷。
被告宋秋蘭就如附表二所示不動產，於民國一○二年一月二十五
日以贈與原因所為之所有權移轉登記，應予塗銷。
原告其餘之訴駁回。
訴訟費用新臺幣壹仟伍佰伍拾元由被告連帶負擔。
    事實及理由
一、原告主張：被告陳潤康積欠原告新臺幣（下同）141,470 元
    ，及自民國89年10月29日起至清償日止，按週年利率百分之
    19.97 計算之利息未清償（下稱系爭債權）。詎陳潤康於10
    2 年1 月11日將其所有如附表一所示不動產，贈與予被告宋
    秋蘭（下稱系爭贈與），並於同月25日辦畢所有權移轉登記
    （下稱系爭登記），致陳潤康陷於無資力，而損害原告之債
    權，原告自得訴請撤銷之，爰依民法第244 條第1 項、第4
    項規定提起本訴。聲明：（一）系爭贈與及系爭登記，應予
    撤銷。（二）系爭登記，應予塗銷。
二、被告則以：如附表一所示不動產為訴外人即陳潤康之父陳發
    財贈與宋秋蘭等語，資為抗辯。聲明：原告之訴駁回。
三、本院得心證理由：
（一）按債務人所為之無償行為，有害及債權者，債權人得聲請
      法院撤銷之；債權人依第一項或第二項之規定聲請法院撤
      銷時，得並聲請命受益人或轉得人回復原狀。但轉得人於
      轉得時不知有撤銷原因者，不在此限，民法第244 條第1
      項、第4 項定有明文。此之所謂有害及債權，乃指債務人
      之行為，致積極的減少財產，或消極的增加債務，因而使
      債權不能獲得清償之情形而言。經查，原告主張業據提出
      債權憑證、債權讓與證明書、存證信函、掛號郵件收件回
      執、財產所得清單為證（本院卷第11至19、243 至253 頁
      ），並有土地建物查詢資料、異動索引、土地登記申請書
      、所有權移轉契約書可稽（本院卷第53至70、99至105 頁
      ），被告亦陳稱陳潤康自102 年起迄今，均無資力清償積
      欠原告之債務（本院卷第239 頁），顯見被告所為確致系
      爭債權陷於不能或難以獲得清償之狀態，而有有害及系爭
      債權之情，本院依前揭證據調查之結果，認原告主張堪信
      為真，從而，原告訴請撤銷系爭贈與、系爭登記，應屬有
      據。
（二）又宋秋蘭於104 年5 月31日將如附表一編號3 所示不動產
      其中應有部分2811分之1100（下稱系爭應有部分）出售予
      訴外人盧姝彣，並於同年6 月12日辦畢所有權移轉登記；
      盧姝彣再於106 年9 月14日將系爭應有部分贈與宋秋蘭，
      並於同年10月20日辦畢所有權移轉登記；宋秋蘭復於107
      年1 月4 日將如附表一編號3 所示不動產其中應有部分28
      11分之1000贈與訴外人李文平，並於同月15日辦畢所有權
      移轉登記；李文平再於同年8 月1 日將前揭應有部分贈與
      宋秋蘭，並於同月13日辦畢所有權移轉登記，亦有異動索
      引、土地登記申請書、所有權移轉契約書可佐（本院卷第
      67至70、131 至137 、221 至224 、157 、159 、165 、
      167 、181 、183 、189 、191 頁）。故而，系爭應有部
      分係宋秋蘭受讓自盧姝彣、李文平，原告就系爭應有部分
      訴請宋秋蘭塗銷102 年1 月25日以贈與原因所為之所有權
      移轉登記，難認有據。
（三）據此，原告訴請撤銷系爭贈與、系爭登記，並請求宋秋蘭
      塗銷如附表二所示不動產於102 年1 月25日以贈與原因所
      為之所有權移轉登記，應屬有據，逾此範圍，即屬無據。
四、綜上所述，原告依民法第244 條第1 項、第4 項規定，請求
    如主文第一、二項所示，為有理由，應予准許，逾此範圍，
    即無理由，應予駁回。
五、原告勝訴部分，係適用簡易程序所為被告敗訴之判決，固應
    依民事訴訟法第389 條第1 項第3 款規定，依職權宣告假執
    行。惟按確定之終局判決有執行力者，以給付判決為限，而
    形成之訴須待判決確定始生形成力，依其性質並不適於強制
    執行，自無准許假執行之餘地，爰不依前揭規定，依職權宣
    告假執行，附此敘明。
六、本件事證已臻明確，兩造其餘攻擊防禦方法及證據，核與判
    決結果不生影響，爰不一一論列，併此敘明。
七、訴訟費用負擔之依據：民事訴訟法第79條、第85條第2 項。
中    華    民    國   111    年    1     月    20    日
                  旗山簡易庭  法      官  呂明龍
以上正本係照原本作成。
如不服本判決，應於送達後20日內，向本院提出上訴狀並表明上
訴理由，如於本判決宣示後送達前提起上訴者，應於判決送達後
20日內補提上訴理由書（須附繕本）。
中    華    民    國   111    年    1     月    20    日
                              書  記  官  潘維欣
附表一
┌──┬──┬─────────────┬────┐
│編號│種類│          標的            │權利範圍│
├──┼──┼─────────────┼────┤
│ １ │土地│高雄市○○區○○段0000地號│8分之2  │
├──┼──┼─────────────┼────┤
│ ２ │土地│高雄市○○區○○段0000地號│全部    │
├──┼──┼─────────────┼────┤
│ ３ │土地│高雄市○○區○○段0000地號│全部    │
└──┴──┴─────────────┴────┘
附表二
┌──┬──┬─────────────┬──────┐
│編號│種類│          標的            │權利範圍    │
├──┼──┼─────────────┼──────┤
│ １ │土地│高雄市○○區○○段0000地號│8分之2      │
├──┼──┼─────────────┼──────┤
│ ２ │土地│高雄市○○區○○段0000地號│全部        │
├──┼──┼─────────────┼──────┤
│ ３ │土地│高雄市○○區○○段0000地號│2811分之1711│
└──┴──┴─────────────┴──────┘